臺灣高雄地方法院刑事判決　　　　　　　　　　 九十三年度交簡上字第一二四號
　　上　訴　人　臺灣高雄地方法院檢察署檢察官
　　上　訴　人　丁○○
　　即　被　告
　　選任辯護人　劉家榮律師
右上訴人因被告過失傷害案件，均不服臺灣高雄地方法院交通法庭九十三年度交簡字
第一一二五號中華民國九十三年五月十九日第一審判決（聲請簡易判決處刑案號：臺
灣高雄地方法院檢察署九十三年度偵字第七一六六號），提起上訴，本院判決如左：
    主  文
原判決撤銷。
丁○○因過失傷害人，處拘役肆拾日，如易科罰金，以參佰元折算壹日。
    事  實
一、丁○○考領有普通小型車駕駛執照，於民國九十二年六月四日二十一時十分前之
    某時，駕駛車牌號碼ＶＥ─五一四六號（聲請簡易判決處刑書誤載ＶＦ─五一四
    六號）自小客車，沿高雄縣鳳山市○○○路由西往東方向行駛，嗣於同日二十一
    時十分許，行經該路與鳳鼎路之Ｔ型交岔路口，欲左轉鳳鼎路時，本應注意汽車
    行駛至交岔路口時，『左轉彎時，應行至交岔路口中心處左轉，並不得占用來車
    道搶先左轉』、『轉彎車應讓直行車先行』，而當時天候晴，夜間有照明，視距
    良好，柏油路面乾燥無缺陷，亦無其他障礙物，且依其智識、能力亦無不能注意
    之情事，詎於行經前開路口時，疏未注意及此，貿然搶先左轉，適乙○○騎乘車
    牌號碼ＨＥＷ─一一五號（聲請簡易判決處刑書誤載ＨＥＦ─一一五號）重型機
    車搭載丙○○，沿高雄縣鳳山市○○路由南往北方向行駛，先於鳳鼎路陸軍步兵
    學校前待停紅燈後，欲直行張靈甫路，因閃避不及，致乙○○所騎乘之機車左側
    車身撞及丁○○駕駛自小客車左前車頭，丙○○左腳因與前開自小客車碰撞，而
    受有左脛骨及腓骨開放性、粉碎性骨折之傷害（乙○○受傷部分，未據告訴）。
    丁○○於肇事後犯罪未被發覺之前，主動向現場處理車禍員警坦承肇事，而願接
    受裁判。
二、案經丙○○訴由臺灣高雄地方法院檢察署檢察官聲請以簡易判決處刑。
    理  由
一、訊據被告丁○○否認有何過失傷害犯行，辯稱：當時伊跟在別車後面左轉，乙○○從右邊駛至，係要左轉而非直行，因硬要轉過去，其乃停車禮讓，是乙○○機
    車撞到伊汽車，本件應無過失等語。經查：
  (一)被告於九十二年六月四日二十一時十分前之某時，駕駛車牌號碼ＶＥ─五一四六
    號自小客車，沿高雄縣鳳山市○○○路由西往東方向行駛，嗣於同日二十一時十
    分許，行經該路與鳳鼎路之Ｔ型交岔路口，欲左轉鳳鼎路時，適乙○○騎乘車牌
    號碼ＨＥＷ─一一五號重型機車搭載告訴人丙○○行至該處，因閃避不及，致乙○○所騎乘之機車左側車身撞及被告駕駛自小客車左前車頭等情，業據被告於警
    訊、本院準備程序時自白在卷（詳他字卷第五頁至第八頁、本院卷第四十四頁第
    一行之不爭執事項），核與告訴人、證人乙○○於本院審理時證述之情節相符（
    詳本院卷第九十一頁至一○四頁），並有現場照片、道路交通事故調查報告表及
    現場圖附卷可參（詳他字卷第十四頁至第十六頁、第十九頁至第二十頁。又上開
    證據，被告均同意可作為證據，詳本院卷第四十一頁第九行以下）。是此部分之
    事實，堪以認定。
  (二)又車禍當時，乙○○係騎乘車牌號碼ＨＥＷ─一一五號重型機車搭載告訴人，沿
    高雄縣鳳山市○○路由南往北方向行駛，先於鳳鼎路陸軍步兵學校前待停紅燈後
    ，欲直行張靈甫路之事實，業據告訴人、證人乙○○於本院證述綦詳（詳本院卷
    第九十一頁至一○四頁）。因車禍發生後，被告僅質疑乙○○既可直接左轉，為
    何採取兩段式左轉，並未向處理車禍員警陳述乙○○闖紅燈之事等情，已據證人
    即處理車禍員警甲○○於本院證陳明確（詳本院卷第一百四十三頁倒數第三行以
    下）。且乙○○如自鳳鼎路由南往北方向行駛至張靈甫路後，直接左轉，由於被
    告車輛係由張靈甫路左轉鳳鼎路，二車左轉行進間，被告車輛已轉向鳳鼎路，則
    乙○○機車行經方向應面向被告車輛右側或右前車身，發生車禍時，被告車輛遭
    碰撞之位置亦應在右側或右前車身；反之，如乙○○如自鳳鼎路由南往北方向行
    駛至張靈甫路後，採取兩段式左轉直行，因被告車輛轉向鳳鼎路，則二車行進中
    會合點應係乙○○機車左側、被告車輛左（含左前方）側，發生車禍時，被告車
    輛遭碰撞之位置亦應在左側或左前車身，基於本件被告車輛遭碰撞之位置係左前
    車身，業如前述，足徵乙○○並非由鳳鼎路直接左轉張靈甫路甚明。從而，告訴
    人、證人乙○○前開證詞，應可採信；至被告辯稱：乙○○係要左轉而非直行等
    語，應與事實不符。
  (三)另肇事後，被告車輛停於Ｔ型交岔路口西北側，介於鳳鼎路南下機慢車分隔島延
    伸線、鳳鼎路西側路邊延伸線之間，頭尾呈東北、西南方向，左後車角、右後車
    角分別距鳳鼎路西側路邊延伸線一點二公尺、二點二公尺，左後車角距張靈甫路
    北側路邊延伸線七點六公尺，現場並無煞車痕、血跡及碰撞掉落物，乙○○機車
    已移動現場之事實，有前開道路交通事故現場圖、現場照片可參。準此，本院審
    酌如按正常行駛狀況，被告車輛欲左轉至鳳鼎路時，其車應於交岔路口中心處暫
    停，待已進入交岔路口之對向直行車輛通過後，再左轉進入鳳鼎路北上車道，則
    被告車輛駛入鳳鼎路時，應在該路中心線（即分向限制線）偏東位置，然肇事後
    ，被告車輛反離鳳鼎路南下車道西側路邊延伸線甚近，且在鳳鼎路南下機慢車分
    隔島延伸線、鳳鼎路西側路邊延伸線之間，被告顯然未按正常路線行駛甚明。此
    外，復參以被告自承：停車後，乙○○機車就撞到伊等語（詳他字卷第七頁第二
    行）；及被告、告訴人均稱：撞擊點在現場圖打藍色圓圈處（即被告車輛停放位
    置附近）等語（詳他字卷第三十二頁背面第十一行），顯見本件車禍撞擊點應在
    被告車輛停放處附近，因撞擊點係在被告車輛行車軌跡上，是將張靈甫路東向右
    側車道與肇事後被告車輛停留位置相連，應為被告車輛軌跡，經連線後，被告車
    輛行車軌跡係在鳳鼎路中心線以西，益徵被告車輛未行駛至中心線前，即搶先左
    轉灼然。
  (四)按汽車行駛至交岔路口時，『左轉彎時，應行至交岔路口中心處左轉，並不得占
    用來車道搶先左轉』、『轉彎車應讓直行車先行』，道路交通規則一百零二條第
    一項第四款、第六款分別定有明文。被告既考領有普通小型車駕駛執照，上開規
    定自應知悉甚詳，且亦為其應注意並能注意之義務，則其駕車行經上開Ｔ型交岔
    路口時，理應注意禮讓直行車先行，而當時天候晴，夜間有照明，視距良好，柏
    油路面乾燥無缺陷，亦無其他障礙物，此有前開道路交通事故調查報告表可佐，
    且依被告智識、能力亦無不能注意之情事，詎於行經該交岔路口，疏未注意上開
    規定，即於路口中心前，貿然搶先左轉，且未禮讓乙○○機車先行，致發生車禍
    ，被告駕駛行為顯有過失，灼然至明。又告訴人左腳因與被告車輛碰撞，而受有
    左脛骨及腓骨開放性、粉碎性骨折之傷害，亦有乃榮醫院九十二年八月十二日驗
    傷證明書、九十二年八月十五日診斷證明書附發查卷可參（詳發查卷第六頁、第
    七頁。被告同意可作為證據使用，詳本院卷第四十一頁第九行以下），是被告過
    失犯行與告訴人所受傷害間，顯有相當因果關係。
  (五)再者，臺灣省高屏澎區車輛行車事故鑑定委員會鑑定結果為：「丁○○駕駛小客
    車左轉未讓直行車先行，為肇事原因。乙○○駕駛重機車無肇事因素」，亦認被
    告有過失責任。從而，本件事證明確，被告過失傷害犯行堪以認定。
二、核被告所為，係犯刑法第二百八十四條第一項前段之過失傷害罪。又被告肇事後
    犯罪未被發覺之前，主動向現場處理車禍員警坦承肇事，並願接受裁判等情，業
    據證人甲○○於本院證陳明確（詳本院卷第一四三頁第一行以下）。是被告業已
    符合自首之要件，應依刑法第六十二條前段規定，減輕其刑。
三、原審認被告罪證明確，予以論罪科刑，固非無見，惟查：(一)被告符合自首之規定
    ，已如前述，原審漏未斟酌該事實致未減刑，容有未洽；(二)原審認被告係犯刑法
    第二百八十四條第一項之過失傷害罪，卻於應適用之法條引用刑法第二百七十七
    條第一項，顯有矛盾，亦有未洽。檢察官循告訴人之請求，認原審量刑過輕而提
    起上訴；被告否認犯行而提起上訴，指摘原判決不當，均無理由，惟原判決既有
    前開可議之處，自應由本院予以撤銷改判。爰審酌被告疏未注意禮讓直行車先行
    、及搶先左轉而肇事，行為自有可議之處，並參以其前未有前科紀錄，有臺灣高
    雄地方法院檢察署刑案資料查註紀錄表及臺灣高等法院被告全國前案紀錄表各一
    份在卷可參，素行尚稱良好，及本件告訴人並無過失，告訴人所受傷害甚重、本
    件尚未達成和解等一切情狀，量處如主文所示之刑，並諭知易科罰金之折算標準
    。
據上論斷，應依刑事訴訟法第四百五十五條之一第一項、第三項、第三百六十九條第
一項前段、第三百六十四條、第二百九十九條第一項前段，刑法第二百八十四條第一
項前段、第六十二條前段、第四十一條第一項前段，罰金罰鍰提高標準條例第一條前
段、第二條，判決如主文。
中      華      民      國    九十三    年    十一      月    三十      日
                                  臺灣高雄地方法院交通法庭
                                      審判長法  官  裕斗
                                            法  官  曾鴻文
                                            法  官  方百正
右正本證明與原本無異。
不得上訴。
                                            書記官  郭素蓉
中    華    民    國      九十三      年      十二      月      一      日
附錄本判決論罪科刑法條全文：
刑法第二百八十四條第一項前段。
因過失傷害人者，處六月以下有期徒刑、拘役或五百元以下罰金。致重傷者，處一年
以下有期徒刑、拘役或五百元下罰金。
